【裁判字號】    97,上易,2771
【裁判日期】    971231
【裁判案由】    竊盜
【裁判全文】
臺灣高等法院刑事判決                97年度上易字第2771號
上  訴  人  臺灣新竹地方法院檢察署檢察官
上  訴  人
即  被  告  乙○○
上列上訴人因被告竊盜案件，不服臺灣新竹地方法院97年度易字
第586號，中華民國97年9月17日第一審判決（起訴案號：臺灣新
竹地方法院檢察署97年度偵字第396 號），提起上訴，本院判決
如下：
    主  文
上訴駁回。
    事  實
一、乙○○前曾於(1)90年間因竊盜案件，經臺灣桃園地方法院以
    90年度易緝字第179號判決有期徒刑7月確定，並於91年12月
    27日縮刑期滿執行完畢，又於(2)92年間因犯竊盜罪，經臺灣
    新竹地方法院以91年度易字第71號判決有期徒刑1 年，再於
    (3)93年間因常業竊盜案件，因臺灣新竹地方法院以91年度訴
    字第630 號判決判處有期徒刑3年6月確定，另於(4)92年間因
    毒品危害防制條例案件，經臺灣新竹地方法院以92年度訴字
    第339 號判決判處有期徒刑10月確定，嗣因減刑而上開(1)、
    (2)及(3)、(4)案件分別經減刑並定應執行刑為有期徒刑9 月又
    15日及3 年11月確定，而乙○○已於95年10月11日縮短刑期
    假釋出監，97年1 月22日縮刑假釋期滿（不構成累犯）。
二、詎乙○○仍不知悔改，於96年9月10日下午1時17分許，電話
    邀約羅義昌，羅義昌即駕駛自用小客車前往新竹市○○路17
    巷4 號乙○○住處，搭載乙○○外出至新竹市區○○○路、
    東大路及經國路等路段閒逛，嗣於同日下午2、3時許，行經
    新竹市○○路240 號游泳池停車場時，羅義昌趁乙○○上廁
    所之空檔，因見路旁停放之甲○○所駕駛車號0207-FT 號自
    用小客車無人看管，遂意圖為自己不法之所有，以不詳器物
    打破該車車窗後侵入車內，竊取丁○○所有置於車內之皮包
    乙只，內有丁○○之國民身分證、全民健康保險卡、台北富
    邦銀行、台新銀行金融卡各乙張及丁○○住家鑰匙乙把。羅
    義昌經由上述證件得知丁○○住處地址為新竹縣竹東鎮○○
    路327巷8號2 樓後，遂向上廁所返回之乙○○佯稱欲返回先
    前租屋處拿取物品，而於同日下午5 時許，搭載乙○○前往
    丁○○之上開住處。羅義昌及乙○○抵達上址後，羅義昌即
    取出竊得之鑰匙1 把，基於無故侵入他人住宅及意圖為自己
    不法所有之主觀犯意，進入丁○○父母戊○○、丙○○房內
    ，再以不詳工具撬開抽屜後，竊取戊○○、丙○○所有之金
    項鍊4條、手鍊手鐲7只、金戒指及翡翠戒指共21只及鑽戒乙
    只，並指示在客廳等候之乙○○徒手拆卸戊○○等人所有華
    碩廠牌19吋電腦液晶螢幕乙臺【共損失約新臺幣（下同）40
    萬元】，乙○○雖對於羅義昌之行為起疑，並可預見其行為
    係屬竊盜犯行，竟不違背其本意，基於與羅義昌共同竊盜之
    未必故意，將上開電腦液晶螢幕搬運至羅義昌車內，2 人隨
    即駕車逃逸。羅義昌為典當竊得之金飾並掩飾身分，於翌日
    向乙○○佯稱要典當其配偶之金飾，不敢讓配偶知悉，商得
    乙○○同意由乙○○出具身分證件後，2 人共同駕車前往新
    竹市○○路96之1號1樓惠民當鋪，由羅義昌典當竊取之鑽戒
    乙只及翡翠戒指2 只，得款1萬6千元。嗣戊○○報警至其住
    處搜證後，採得可疑指紋數枚送內政部警政署刑事警察局鑑
    識比對後，發現與建檔之羅義昌指紋相符，再依羅義昌供述
    向惠民當鋪調取乙○○之當票及典當物後，由戊○○指認確
    屬遭竊贓物，而循線查獲乙○○。
三、案經被害人戊○○訴由新竹縣政府警察局竹東分局報告臺灣
    新竹地方法院檢察署檢察官偵查起訴。
    理    由
一、證據能力之判斷：
    本件公訴人所提出經本院據以認定事實之所有證據方法（包
    含證人之證述與文書證據、物證等證據方法），並無證據證
    明係公務員違背法定程序所取得；又本件公訴人所提出經本
    院據為論斷依據之各項證據方法中，其中證人戊○○、丙○○、甲○○於警詢中所為之陳述，及共同被告羅義昌於警詢
    、偵查中所為之供述，對被告乙○○而言，雖均係屬審判外
    之陳述，依刑事訴訟法第159條第1項之規定原無證據能力。
    惟被告乙○○於本院準備程序並不爭執上開證據方法之證據
    能力，嗣經合法傳喚，無正當理由於審判期日不到庭，惟其
    於原審言詞辯論終結前未就上開證據方法聲明異議，依法應
    視為同意上開證據方法作為證據，又本院經審酌上開言詞陳
    述作成時之情況，並無顯然之瑕疵，認為以上開證據方法作
    為證據應屬適當，依刑事訴訟法第159條之5第1 項之規定，
    應認有證據能力。再公訴人所提出經本院據以認定事實之各
    項公務員職務上所製作之文書證據，亦無顯有不可信情況之
    情形，依刑事訴訟法第159條之4第1 款之規定，亦應認有證
    據能力，先予敘明。
二、被告乙○○經合法傳喚，無正當理由於審判期日不到庭，據
    其於本院準備程序中就伊有進入新竹縣竹東鎮○○路327 巷
    8號2樓處，與共同被告羅義昌一同搬走電腦液晶螢幕乙臺等
    情坦承不諱，惟否認有何竊盜犯行，辯稱：當天是共同被告
    羅義昌稱要去之前的租屋處搬東西，羅義昌拿出乙把鑰匙開
    門進入被害人住處，伊不知羅義昌係侵入他人家中竊取財物
    ，伊在客廳等候，後來羅義昌要求伊拆卸客廳內電腦液晶螢
    幕乙臺，伊實不知悉該螢幕非羅義昌所有，伊係被羅義昌利
    用云云。經查：
  (一)證人甲○○駕駛之0207-FT 號小客車，於96年9月10日下午1
    時許，搭載證人丁○○至新竹市○○路240 號游泳池旁停車
    ，丁○○及甲○○先後離開該車，同日下午3 時30分許，甲○○、丁○○返回該車後，發現以該車之車窗遭不詳器物打
    破後侵入車內，丁○○所有置於車內之皮包乙只遭竊，內有
    丁○○之國民身分證、全民健康保險卡、台北富邦銀行、台
    新銀行金融卡各乙張及丁○○住家鑰匙乙把等情，業據證人
    甲○○於警詢中證稱：伊駕駛之0207-FT號自小客車於96年9
    月10日下午15時40分許，在新竹市○○路240 號旁游泳池停
    車場內，遭人持不明物毀損該車窗玻璃等語（見97年偵字第
    396號卷第22頁至23頁）， 另證人丁○○亦於原審審理時證
    述於上開時地其所有而置於0207-FT 號自用小客車內之皮包
    被竊，內有證件及住家鑰匙等情（見原審卷第54頁至55頁）
    。
  (二)另證人丁○○位於新竹縣竹東鎮○○路327巷8號2 樓住處，
    於96年9 月10日遭人以鑰匙開啟大門，進入偷竊財物，門窗
    未遭破壞等情，亦據證人戊○○即丁○○之父於警詢及原審
    審理時證稱：伊女兒於96年9 月10日12時許乘坐友人之小客
    車至新竹市南寮漁港，並停放在該處之停車場，同日15時許
    要去取車離開前，發現車窗玻璃被打破，車內的皮包遭竊，
    內有鎖匙乙串、身分證、健保卡、駕照、富邦銀行及台新銀
    行提款卡各乙張、筆記本等物，當時由伊女兒友人甲○○報
    案，伊家中損失金項鍊4條、手鍊7只、戒指21只、鑽戒1 克
    拉乙只、液晶螢幕乙臺、紅外線夜視望遠鏡乙臺，警方在伊
    家中採證比對為被告羅義昌指紋，伊不認識羅義昌等語（見
    97 年度偵字第396號卷第17頁至19頁、原審卷第55、56頁）
    ，另證人丙○○即丁○○之母於警詢中亦證稱：伊於96年9
    月10日18時40分許，下班返回新竹縣竹東鎮○○路327巷8號
     2樓住處，發現大門只上一道鎖，進入後發現主臥室凌亂，
    才發現住宅遭竊，門窗均無破壞等語（見97年偵字第396 號
    卷第15頁至16頁）。
  (三)又共同被告羅義昌確於96年9月10日下午2、3 時許，趁共同
    被告乙○○下車之際，在新竹市○○路240 號游泳池停車場
    旁，見甲○○所有之0207-FT 號小客車無人看管之際，以不
    明器物破壞該小客車之車窗，竊取丁○○所有之皮包乙只，
    並以該皮包內之鑰匙侵入丁○○位於新竹縣竹東鎮○○路32
    7 巷8號2樓住處，竊取財物，嗣後又將財物以共同被告乙○○之名義至惠民當舖典當等情，並經被告乙○○以證人身分
    於原審審理時具結證稱：96年9月10日當天下午1時許，伊撥
    打電話給共同被告羅義昌，後來共同被告羅義昌即駕始自小
    客車搭載伊道新竹市○○路、南寮等處閒逛，到南寮後，伊
    向共同被告羅義昌表示要上廁所後就下車，約5 分鐘後返回
    車上，伊看到共同被告羅義昌在按衛星導航，並且說要到之
    前租屋處，伊就陪共同被告羅義昌一同前往，到達後共同被
    告羅義昌是用鑰匙開門，伊站在客廳等，共同被告羅義昌進
    入一個房間內，伊在客廳有聽到翻找東西吵雜聲音，後來共
    同被告羅義昌要求伊進入一個房間，並叫伊拆液晶螢幕，伊
    沒有碰抽屜，該房間內有床、電腦，床上有掛蚊帳，伊後來
    有起疑，認為這是在偷東西，液晶螢幕放在共同被告羅義昌
    車上，後來共同被告羅義昌又打電話來表示急需用錢，但是
    未帶證件，伊就介紹惠民當舖，並將證件借給同案被告羅義
    昌使用，錢及當票均由共同被告羅義昌拿走等語（見原審卷
    第58頁至65頁），又共同被告羅義昌之指紋確係在告訴人戊○○家中發現，有內政部刑事警察局96年10月1 日刑紋字第
    0960149599號鑑驗書乙份在卷可參（見97年度偵字第396 號
    卷第49頁），且經檢察官詢問承辦警局比對所得知指紋係在
    何處採得，經承辦警員答稱係在被害人書桌抽屜右下第二格
    外側採到等情，有臺灣新竹地方法院檢察署點名單乙紙附卷
    可考（見97年偵字第396號卷第113頁），足見共同被告羅義
    昌於原審法院原本辯稱伊係在客廳等候，只有應被告乙○○
    之要求進入房間搬電腦螢幕云云，顯屬不實。至於共同被告
    羅義昌事後雖又辯稱伊係幫共同被告乙○○找手機，所以有
    去扳抽屜，但是抽屜拉不開云云，惟被告乙○○與羅義昌2
    人所使用之手機通聯紀錄頻繁，有通聯紀錄查詢單2 份在卷
    可查（見97年偵字第396號卷第24頁至43頁）， 是共同被告
    羅義昌辯稱要幫被告乙○○找手機云云，應屬不實，再佐以
    現場採證照片（見97年度偵字第396 號卷第51頁至52頁照片
    ），抽屜已被扳開拉出等情，明顯可見，況共同被告羅義昌
    自承其與被告乙○○是朋友，沒有任何財物或仇恨糾紛，若
    非共同被告羅義昌確實有參與犯案，被告乙○○實無誣陷共
    同被告羅義昌之必要，蓋誣陷共同被告羅義昌對被告乙○○
    自己涉案之處罰部分並無任何實益，反須擔負偽證及誣告之
    刑責。是共同被告羅義昌上開所辯，均與事實不符，不可採
    信。
  (五)又查共同羅義昌固係持鑰匙開啟進入被害人戊○○位於新竹
    縣竹東鎮○○路327巷8號2 樓住處，而非以破壞之方法進入
    該處，然斯時該處係被害人戊○○全家居住之住宅，衡情屋
    內必有佈置、整理，並擺設非屬共同被告羅義昌個人之照片
    、用品等物，一望即知該處並非共同被告羅義昌以前租屋處
    ；加以共同被告羅義昌僅要求被告乙○○拆卸搬運電腦液晶
    螢幕，卻將笨重之電腦主機棄之不顧，要與一般搬家之日常
    生活經驗不符，共同被告羅義昌所作所為已足啟人疑竇。被
    告乙○○亦直承伊進入上址，發現其內是有人居住，已對共
    同被告謂該址係其以前租屋處之說法起疑（見原審卷第62頁
    ），其在已有相當事證懷疑共同被告羅義昌所謂至其以前租
    屋處搬家，乃屬不實，仍受共同被告羅義昌之指示，拆卸搬
    運該電腦液晶螢幕，已預見其行為係屬竊盜犯行，卻仍執意
    為之，其有竊盜之未必故意甚明。綜上，被告乙○○上開所
    辯：羅義昌稱要回之前租屋處搬東西，伊在客廳等候，後來
    羅義昌要求伊拆卸客廳內電腦液晶螢幕乙臺，伊實不知悉該
    螢幕非羅義昌所有，伊係被羅義昌利用云云，顯係卸責之詞
    ，要無足採。
  (六)此外，復有新竹縣政府警察局採證同意書暨證物清單（見97
    年度偵字第396號卷第45頁至46頁）、 新竹縣政府警察局96
    年10月5 日竹縣警鑑字第0960029338號函檢附之受理各類案
    件紀錄表（見97年度偵字第396號卷第47頁至48頁）、 甲○○報案查詢資料（見97年度偵字第396號卷第55頁）、 收當
    物品資料列印報表（見97年度偵字第396號卷第56頁）、 被
    告乙○○填寫之惠民當舖當票客戶聯影本（見97年度偵字第
    396 號卷第64頁）、警員劉偉志製作之職務報告（見97年度
    偵字第396號卷第127頁）、竊案現場勘查報告（見97年度偵
    字第396號卷第129頁）、竊案現場勘查通報單（見97年度偵
    字第396號卷第130頁）、刑事案件證物採驗紀錄表（見97年
    度偵字第396號卷第134 頁）各乙份、戒指照片9張（見97年
    度偵字第396號卷第65頁至69頁）、採證照片68張（ 見97年
    度偵字第396號卷第120頁至126頁、131頁至133頁） 等在卷
    可資佐證，本件被告乙○○犯行明確，應依法論科。
三、被告乙○○所為係犯刑法第三百二十條第一項竊盜罪，被告
    乙○○與共同被告羅義昌間就竊盜電腦液晶螢幕犯行，有犯
    意聯絡，行為分擔，應論以共同正犯。原審因適用刑法第二
    十八條、第三百二十條第一項、第四十一條前段，刑法施行
    法第一條之一第一項（原判決漏引刑法施行法第二項前段，
    應予補充），並審酌被告乙○○正值壯年，不思努力上進，
    對財物之取得卻不謀以己力而獲取之，竟竊盜他人財物，顯
    不尊重他人財產權益之犯罪動機、目的，及行竊之手段、共
    同所竊取電腦液晶螢幕之價值非鉅，及坦認部分犯行，已給
    付當鋪一萬元，協助被害人取回部分被竊財物等一切情狀，
    量處有期徒刑六月，併諭知易科罰金之折算標準之規定。經
    核認事用法均無違誤，量刑亦稱妥適。被告上訴執上開辯詞
    否認犯罪，為無理由，應予駁回。又刑之量定，為求個案裁
    判之妥當性，法律賦予法院裁量之權。量刑輕重，屬為裁判
    之法院得依職權自由裁量之事項，苟其量刑已以行為人之行
    為罪責為基礎，並斟酌刑法第57條各款所列情狀，在法定刑
    度內，酌量科刑，如無偏執一端，致明顯失出失入情形，上
    級審法院即不得單就量刑部分遽指為不當或違法。原判決已
    說明量處被告徒刑之理由，既未逾法定刑度，又無濫用量刑
    權限之情形，即不得遽指為違法。上訴人即檢察官循告訴人
    之請求提起上訴，指摘原判決量刑過輕等語，核屬無理由，
    亦應駁回。
四、被告經合法傳喚，無正當理由不到庭，爰不待其陳述逕行判
    決。
據上論斷，應依刑事訴訟法第三百六十八條、第三百七十一條，
判決如主文。
本案經檢察官周志榮到庭執行職務。
中    華    民    國    97    年    12    月    31    日
                  刑事第九庭審判長法  官  陳貽男
                                  法  官  許宗和
                                  法  官  何信慶
以上正本證明與原本無異。
不得上訴。
                                  書記官  王泰元
中    華    民    國    98    年    1     月    5     日


司法院資訊處製作；財團法人民間司法改革基金會備份。
